【裁判字號】    98,訴,1462
【裁判日期】    981231
【裁判案由】    違反毒品危害防制條例
【裁判全文】
臺灣屏東地方法院刑事判決              98年度訴字第1462號
公  訴  人  臺灣屏東地方法院檢察署檢察官
被      告  甲○○
上列被告因違反毒品危害防制條例案件，經檢察官提起公訴（98
年度毒偵字第1347號），被告於準備程序就被訴事實為有罪之陳
述，本院合議庭裁定由受命法官獨任進行簡式審判程序，並予判
決如下：
    主  文
甲○○施用第一級毒品，累犯，處有期徒刑捌月，扣案之海洛因
壹包（檢驗前淨重零點公克、檢驗後淨重零點貳公克
）及其外包裝袋壹只均沒收銷燬。
    事  實
一、甲○○前於民國89年間因施用毒品案件，本院以89年度毒聲
    字第396 號裁定令入勒戒處所，施以觀察、勒戒後，因認無
    繼續施用毒品之傾向，於89年3 月17日執行完畢釋放出所，
    並由臺灣屏東地方法院檢察署檢察官以89年毒偵字715 號為
    不起訴處分確定。其於90年間再因施用毒品案件，經屏東地
    方法院檢察署檢察官聲請簡易判決處刑並聲請強制戒治，強
    制戒治部分於91年2 月5 日期滿執行完畢，刑責部分經本院
    以90年度屏簡字第45號判決判處有期徒刑4 月確定，於91年
    4 月16日免除刑之執行。又於93年間因施用毒品案件，經本
    院以93年度簡字第1511號判決判處有期徒刑3 月確定，於94
    年6 月17日縮刑期滿執行完畢。詎其猶不知戒絕悔改，明知
    海洛因業經公告列為毒品危害防制條例第2 條第2 項第1 款
    之第一級毒品不得非法施用與持有，因未戒除施用毒品海洛
    因之惡習，竟基於施用第一級毒品海洛因之犯意，復於98年
    7 月25日10時許，在屏東縣東港鎮「安泰醫院」廁所內，以
    將毒品海洛因倒入注射針筒內摻水稀釋後，再以注射針筒注
    射手臂靜脈之方式，施用第一級毒品海洛因1 次。嗣於98年
    7 月26日11時30分許，在屏東縣東港鎮○○路○段92號「大
    眾西藥房」前，因形跡可疑為警趨前盤查，而扣得其持有海
    洛因1 包（檢驗前淨重0.0333公克，檢驗後淨重0.323 公克
    ），經警徵得其同意採集尿液送請鑑驗結果，嗎啡（海洛因
    代謝物）呈陽性反應，始循線知悉上情。
二、案經屏東縣政府警察局東港分局報告臺灣屏東地方法院檢察
    署檢察官偵查起訴。
    理  由
一、本案被告甲○○所犯違反毒品危害防制條例罪，並非法定刑
    為死刑、無期徒刑或最輕本刑3 年以上有期徒刑之罪，亦非
    高等法院管轄第一審之案件，而被告於本院準備程序中就被
    訴事實為有罪之陳述，本院合議庭乃裁定由受命法官獨任進
    行簡式審判程序。又簡式審判程序之證據調查，不受刑事訴
    訟法第159 條第1 項、第161 條之2 、第161 條之3 、第16
    3 條之1 及第164 條至第170 條規定之限制，刑事訴訟法第
    273 條之2 亦定有明文，故本件審理依該規定，亦排除嚴格
    證據調查，併予敘明。
二、上開犯罪事實，業經被告甲○○於警詢（見警卷第3 至4 頁
    ）、偵訊（見偵卷第5 至6 頁）及本院訊問時坦認不諱，復
    有扣押筆錄及扣押物品目錄表各1 份（見警卷第4 至5 頁）
    、查獲照片2 張（見警卷第20頁）可資佐證。而被告為警查
    獲後所採取之尿液，經送請臺灣檢驗科技股份有限公司濫用
    藥物檢驗室以酵素免疫分析法檢驗及氣相層析質譜儀法檢驗
    ，結果嗎啡（海洛因之代謝物）係呈現陽性反應，有該中心
    於98年8 月12日所出具報告號KＺ000000000000號之濫用藥物
    尿液檢驗報告（見偵卷第5 頁）、屏東縣警察局東港分局偵
    辦毒品案件尿液採證檢驗對照表各1 紙附卷可稽（見警卷第
    15頁）；至上開扣案之白色粉末1 小包（檢驗前淨重0.333
    公克公克、檢驗後淨重0.323 公克），經以化學呈色法及氣
    相層析質譜儀檢驗後，檢出第一級毒品海洛因成分，有高雄
    市立凱旋醫院98年8 月11日出具之高市凱醫驗字第10782號
    濫用藥物成品檢驗鑑定書1 紙在卷可證（見偵卷第10頁），
    足見被告上開自白，確與客觀事實相符，堪予採認。
三、按92年7 月9 日新修正之毒品危害防制條例刪除2 犯及3 犯
    之規定，一改修法前繁雜之處遇程序，僅將施用毒品者簡化
    區分為初犯、再犯，並認施用毒品者係屬病患性犯人，以觀
    察、勒戒戒除其身癮，並以強制戒治去除其心癮。經觀察、
    勒戒或強制戒治執行完畢釋放後，若係5 年後再犯該條例第
    10條施用毒品罪者，與同條例第20條第1 項、第2 項關於「
    初犯」之處理方式相同，檢察官應先聲請法院裁定令被告入
    勒戒處所觀察、勒戒，並視有無繼續施用毒品傾向，決定應
    予釋放、為不起訴之處分，或應聲請法院裁定令入勒戒處所
    強制戒治；若係5 年內「再犯」同條例第10條施用毒品罪者
    ，依同條例第23條第2 項規定，檢察官則應依法追訴。觀諸
    該條例第20條第3 項之修正理由：「觀察、勒戒或強制戒治
    5 年後再犯者，顯見前所實施之觀察、勒戒或強制戒治已足
    以遮斷其施用毒品之癮，為期自新及協助其戒除毒癮，對此
    5 年後再犯者，爰明定仍適用初犯之規定，先經觀察、勒戒
    、強制戒治之程序。」及同條例第23條第2 項之修正理由：
    「為配合簡化施用毒品犯之刑事處遇程序，並鑑於經觀察、
    勒戒或強制戒治執行完畢釋放後5 年內再犯者，其再犯率甚
    高，原據以實施之觀察、勒戒及強制戒治既已無法收其實效
    ，自應施以刑事處遇。」，顯然如施用毒品者係前經觀察、
    勒戒或強制戒治等治療程序執行完畢5 年後，始再施用毒品
    之「初犯」，因前所執行之觀察、勒戒或強制戒治已足收戒
    除毒癮之效，自應重新執行觀察、勒戒或強制戒治等治療程
    序，並於治療程序執行完畢後，由檢察官為不起訴處分，毋
    庸對之追訴處罰；反之，在「再犯」之情形，因其先前所為
    治療程序顯未能收戒斷毒癮之效，且考量施用毒品者之再犯
    率偏高，乃簡化其刑事處遇程序，而逕予追訴處罰，不再施
    以治療程序。參酌上開立法理由，修正毒品危害防制條例就
    施用毒品者，祇於「初犯」及「5 年後再犯」二種情形，有
    其追訴條件之限制，即須於初犯經觀察、勒戒或強制戒治釋
    放後，5 年內均無施用毒品之行為，始能認其前所實施之觀
    察、勒戒或強制戒治已足遮斷毒癮，而得於5 年後再犯時，
    再予適用初犯之規定，重行觀察、勒戒等程序。倘5 年內已
    經再犯，被依法追訴處罰，縱其第3 次（或第3 次以上）施
    用毒品之時間在初犯釋放5 年以後，即與「5 年後再犯」之
    情形有別，且因已於「5 年內再犯」，顯見其再犯率甚高，
    原實施觀察、勒戒或強制戒治，已無法收其實效，而無5 年
    戒斷期之存在，自無再經觀察、勒戒及強制戒治之必要，應
    由檢察官逕行起訴，始符新法修正之本旨。查本件被告甲○
    ○於89年間因施用毒品案件，經本院以89年度毒聲字第396
    號裁定令入觀察勒戒處所，施以觀察、勒戒後，因認無繼續
    施用毒品之傾向，於89年3 月17日執行完畢釋放出所，由臺
    灣屏東地方法院檢察署檢察官以89年毒偵字715 號為不起訴
    處分確定。其於上開觀察、勒戒執行完畢後5 年內之90年間
    再因施用毒品案件，經屏東地方法院檢察署檢察官聲請簡易
    判決處刑並聲請強制戒治，強制戒治部分於91年2 月5 日期
    滿執行完畢，刑責部分經本院以90年度屏簡字第45號判決判
    處有期徒刑4 月確定，於91年4 月16日免除刑之執行。又於
    93年間再因施用毒品案件，經本院以93年度簡字第1511號判
    決判處有期徒刑3 月確定，於94年6 月17日縮刑期滿執行完
    畢，有臺灣屏東地方法院檢察署刑案資料查註紀錄表、同署
    全國施用毒品案件紀錄表及臺灣高等法院被告全國前案紀錄
    表各1 份在卷可考，被告於上開觀察、勒戒執行完畢後，既
    曾於5 年內再犯毒品危害防制條例第10條之罪，並業經判刑
    確定，本次被告復行觸犯毒品危害防制條例第10條之罪，自
    非屬毒品危害防制條例第20條第3 項所定「5 年後再犯」之
    情形，而應依法追訴處罰。綜此，本件事證已臻明確，被告
    施用第一級毒品之犯行，洵堪認定，應依法論科。
四、按海洛因係屬毒品危害防制條例第2 條第2 項第1 款所指之
    第一級毒品，核被告甲○○所為，係犯毒品危害防制條例第
    10 條 第1 項之施用第一級毒品罪。被告施用前後持有毒品
    海洛因之低度行為，應為其施用第一級毒品之高度行為所吸
    收，不另論罪。另被告有如前揭犯罪事實欄所述之經有期徒
    刑宣告及執行完畢之情形，有前開臺灣高等法院被告前案紀
    錄表、臺灣屏東地方法院檢察署前案資料表各1 份附卷可稽
    ，其於有期徒刑執行完畢後5 年以內，故意再犯本件為有期
    徒刑以上之罪，構成累犯，應依刑法第47條第1 項規定加重
    其刑。爰審酌被告前已因施用毒品犯行經觀察、勒戒及強制
    戒治，竟仍故態復萌，復行施用毒品不輟，無視於毒品對於
    自身健康之戕害及國家對於杜絕毒品犯罪之禁令，足認非予
    以適當刑罰，不足以禁絕；惟衡酌施用毒品係屬自戕行為，
    被告犯罪手段尚屬平和，亦未因此而危害他人，所生損害尚
    非鉅大，而被告犯後於本院審理時坦承犯行，且持續在安泰
    醫院服用美沙東接受治療，此有門診預約單1 紙在卷可憑（
    見本院卷第26頁），尚見悔意之犯罪後態度，暨施用毒品者
    均有相當程度之成癮性及心理依賴，其犯罪心態與一般刑事
    犯罪之本質並不相同，應側重適當之醫學治療及心理矯治為
    宜及其知識程度、家庭經濟狀況等一切情狀，量處如主文所
    示之刑，以資懲儆。又扣案之海洛因1 小包（檢驗前淨重
    0.33 3公克、檢驗後淨重0.323 公克），應依毒品危害防制
    條例第18條第1 項前段諭知沒收銷燬；其外包裝袋1 只因殘
    留微量毒品海洛因難以析離，爰依同規定沒收銷燬之。
據上論斷，應依刑事訴訟法第273 條之1 第1 項、第299 條第1
項前段，毒品危害防制條例第10條第1 項、第18條第1 項前段，
刑法第11條、第47條第1 項，判決如主文。
本案經檢察官潘國威到庭執行職務。
中    華    民    國    98    年    12    月    31    日
                  刑事第三庭    法  官  陳怡先
以上正本證明與原本無異。
如不服本判決應於收受判決後10日內向本院提出上訴書狀，並應
敘述具體理由；其未敘述上訴理由者，應於上訴期間屆滿後20日
內向本院補提理由書（均須按他造當事人之人數附繕本）「切勿
逕送上級法院」。
中    華    民    國    98    年    12    月    31    日
                                書記官  鍾小屏
附錄犯罪所犯法條
毒品危害防制條例第10條
施用第一級毒品者，處6月以上5年以下有期徒刑。

司法院資訊處製作；財團法人民間司法改革基金會備份。
